【裁判字號】    99,交聲,835
【裁判日期】    990430
【裁判案由】    交管條例聲異
【裁判全文】
臺灣板橋地方法院交通事件裁定         99年度交聲字第835號
原處分機關  交通部公路總局臺北區監理所
異  議  人
即受處分人  甲○○
上列受處分人因違反道路交通管理處罰條例事件，對於交通部公
路總局臺北區監理所中華民國99年3 月23日所為之處分（原處分
案號：北監自裁字第裁40-C00000000號），聲明異議，本院裁定
如下：
    主  文
原處分撤銷。
甲○○汽車駕駛人，駕駛汽車經測試檢定酒精濃度超過規定標準
，應吊扣小型車駕駛執照壹年及接受道路交通安全講習。
    理  由
一、按汽車駕駛人，駕駛汽車經測試檢定有酒精濃度超過規定標
    準之情形者，處新臺幣一萬五千元以上六萬元以下罰鍰，並
    當場移置保管該汽車及吊扣其駕駛執照一年；汽車駕駛人，
    有道路交通管理處罰條例第35條第1 項規定之情形者，應接
    受道路交通安全講習；汽車駕駛人有飲用酒類後其吐氣所含
    酒精濃度超過每公升0.25毫克者，不得駕車，道路交通管理
    處罰條例第35條第1 項第1 款、第24條第1 項第2 款、道路
    交通安全規則第114 條第2 款分別定有明文。
二、本件異議人即受處分人甲○○於民國99年1 月10日晚上11時
    40分許，駕駛車牌號碼K6-2871 號自用小貨車，在臺北縣林
    口鄉○○路84號前，因酒後駕車經測試檢定有酒精濃度超過
    規定標準（每公升0.55毫克）之違規事實（刑案部分業經本
    院以99年度交簡字第489 號判處罰金新臺幣五萬元，如易服
    勞役，以新臺幣一千元折算一日確定），經臺北縣政府警察
    局新莊分局林口分駐所以受處分人駕駛汽車有違反前揭道路
    交通管理處罰條例第35條第1 項第1 款規定之行為當場製單
    舉發，嗣受處分人到案接受裁罰，原處分機關乃依道路交通
    管理處罰條例第35條第1 項第1 款、第24條第1 項第2 款（
    裁決書漏引第1 項第2 款，應予補正）規定裁處吊扣駕駛執
    照壹年，並應參加道路交通安全講習。
三、受處分人甲○○提出聲明異議意旨略以：伊希望能保留職業
    大客車駕照，因伊是酒後駕駛小貨車，希望能吊扣小型車駕
    駛執照，職業大客車駕駛執照能繼續持用等語。經查：
  (一)受處分人於上揭時間確有在飲用酒類後駕駛車牌號碼K6-287
    1 號自用小貨車，於上述路段為警攔停稽查實施酒精測試後
    當場製單舉發等情事，此有臺北縣政府警察局99年1 月10日
    北縣警交大字第C00000000 號舉發違反道路交通管理事件通
    知書、交通部公路總局臺北區監理所99年3 月23日北監自裁
    字第裁40-C00000000號違反道路交通管理事件裁決書各一件
    附卷可稽，且為受處分人所不爭執，此部分之事實，已可認
    定。
  (二)按道路交通管理處罰條例第68條於94年12月14日修正，並自
    95年3 月1 日施行，修正前規定：「汽車駕駛人，因違反本
    條例及道路交通安全規則之規定，受吊扣或吊銷駕駛執照處
    分時，吊扣或吊銷其持有各級車類之駕駛執照」，修正後規
    定：「汽車駕駛人，因違反本條例及道路交通安全規則之規
    定，受吊銷駕駛執照處分時，吊銷其持有各級車類之駕駛執
    照」，將原規定之吊扣行為人所持有之各級車類駕駛執照等
    規定刪除，考其修正理由，乃舊法將違規駕駛人所持有各級
    車類之駕駛執照一併吊扣，失之過酷，影響人民工作及生活
    甚鉅，故修正後乃規定吊扣駕駛執照處分時，不再吊扣其持
    有各級車類之駕駛執照，僅得吊扣違規或違法當時所駕駛車
    種之駕駛執照（臺灣高等法院暨所屬法院97年法律座談會刑
    事類提案第40號參照）。職是，本件受處分人領有大客車職
    業駕駛執照，有臺北區監理所汽車駕駛人螢幕列印附卷足憑
    ，其駕駛自用小貨車違反交通法令，依法所受之處分應為限
    制其駕駛小型車之權利，而非限制其駕駛大客車之權利。至
    於道路交通主管機關對於汽車駕駛執照之管理，因採取一照
    原則，未發給駕駛人較低等級之駕駛執照，惟主管機關仍可
    利用電腦資料處理或在大客車職業駕駛執照註記或其他方式
    ，吊扣受處分人小型車之駕駛執照，執行層面應可適當克服
    （臺灣高等法院暨所屬法院98年法律座談會刑事類提案第20
    號參照）。
四、綜上所述，受處分人確有在上開時、地，因酒後駕駛自用小
    貨車，經測試呼氣中酒精濃度超過規定標準之違規行為。原
    處分機關裁處吊扣受處分人駕駛執照（現實持有之大客車職
    業駕駛執照）一年，逾越現行道路交通管理處罰條例第68條
    之規範意涵及範圍，容有未洽。原處分既有上開可議之處，
    自應由本院將原處分撤銷，以受處分人有違反道路交通管理
    處罰條例第35條第1 項第1 款，因酒後駕駛小型車經測試檢
    定有酒精濃度超過規定標準（每公升0.55毫克）之違規事實
    ，依該條項款、第24條第1 項第2 款及違反道路交通管理事
    件統一裁罰基準表之規定，裁處其應吊扣小型車駕駛執照一
    年及接受道路交通安全講習如主文第二項所示，以資適法。
據上論斷，應依道路交通案件處理辦法第20條，裁定如主文。
中    華    民    國    99    年    4     月    30    日
                  交通法庭    法  官  張江澤
以上正本證明與原本無異。
如不服本裁定，應於送達後5日內，向本院提出抗告狀。
                              書記官  梁宜庭
中    華    民    國    99    年    5     月    4     日

司法院資訊處製作；財團法人民間司法改革基金會備份。
